臺灣屏東地方法院刑事判決　　　　　　　 95年度訴字第904號
公　訴　人　臺灣屏東地方法院檢察署檢察官
被　　　告　丙○○
選任辯護人　曾慶雲律師
上列被告因偽造文書等案件, 經檢察官提起公訴（95年度偵字第
2432號）, 本院判決如下：
    主  文
丙○○連續行使偽造私文書, 足以生損害於他人, 處有期徒刑壹
年貳月, 附表所示取款單上偽造之「乙○○」簽名捌枚及印文拾
貳枚均沒收。又連續意圖為自己不法之所有, 以不正方法由自動
付款設備取得他人之物, 處有期徒刑陸月。應執行有期徒刑壹年
陸月, 附表所示取款單上偽造之「乙○○」簽名捌枚及印文拾貳
枚均沒收。
    事  實
一、丙○○與乙○○2 人為朋友關係。緣乙○○曾向丙○○支借
    金錢, 嗣為償還欠款, 又欲與丙○○合夥投資法院拍賣之不
    動產, 對丙○○亦頗為信任, 遂於民國94年2 月17日, 在屏
    東縣屏東市○○路309 號住處, 將其本人於91年4 月1 日在
    陽信商業銀行（下稱陽信銀行）開立之存款帳戶（帳號為00
    00-0000000號）存摺及印章交予丙○○保管；另於94年3 月
    3 日委託丙○○領取其向該銀行申請之上開帳戶提款卡後,
    將該提款卡交由丙○○保管, 雙方並約定若丙○○經乙○○
    同意後, 可自上開帳戶內提款使用。詎丙○○竟基於意圖為
    自己不法所有及行使偽造私文書之概括犯意, 未經乙○○同
    意, 連續於附表（編號1 至5 、9 至14及17）所示日期及地
    點, 擅自取用乙○○之印章, 在取款條上偽造乙○○之簽名
    及印文, 偽造成乙○○欲向銀行提款之取款條後, 持該取款
    條與存摺, 向陽信銀行屏東市自由分行行員行使, 致銀行行
    員陷於錯誤, 誤認丙○○已經乙○○授權, 而將乙○○上開
    帳戶內之存款（金額如附表編號1 至5 、9 至14及17所示）
    交予丙○○, 致生損害於陽信銀行與乙○○。丙○○另又基
    於以不正方法由自動付款設備取得他人之物的概括犯意, 連
    續於附表編號6 、7 、8 、15、16所示時間及地點, 持乙○○所有之上開提款卡及密碼輸入自動提款機, 致陽信銀行陷
    於錯誤, 誤認為係乙○○操作提領, 而以此不正方法, 由自
    動提款機詐得如附表編號6 、7 、8 、15、16所示數額之金
    錢。丙○○以上開方法前後詐得乙○○所有之存款總計新台
    幣（下同）122 萬元, 嗣因乙○○發覺有異而報警查獲。丙○○則於94年6 月21日將上開存摺返還予乙○○。
二、案經乙○○訴由臺灣屏東地方法院檢察署檢察官偵查起訴。
    理  由
壹、程序部分:
一、偵查中對被告以外之人（包括證人、鑑定人、告訴人、被害
    人及共同被告等）所為之偵查筆錄, 或被告以外之人向檢察
    官所提之書面陳述, 性質上均屬傳聞證據, 原則上不具有證
    據能力（刑事訴訟法第159 條第1 項參照）。惟現階段刑事
    訴訟法規定檢察官代表國家偵查犯罪、實施公訴, 依法其有
    訊問被告、證人及鑑定人之權, 證人、鑑定人且須具結, 而
    實務運作時, 檢察官偵查中向被告以外之人所取得之陳述,
    原則上均能遵守法律規定, 不致違法取供, 可信度極高, 職
    是, 被告以外之人前於偵查中已具結而為證述, 除反對該項
    供述得具有證據能力之一方, 已釋明「顯有不可信之情況」
    之理由外, 均應具有證據能力。刑事訴訟法第159 條之1 第
    2 項即明文規定: 「被告以外之人於偵查中向檢察官所為陳
    述, 除顯有不可信之情況者外, 得為證據。」查本案證人即
    告訴人乙○○於檢察官偵查中所為之陳述, 被告及其辯護人
    均未曾提及檢察官在偵查時有不法取供之情形, 依上說明,
    其於偵查中之證言自具有證據能力。
二、又刑事訴訟法上「證據排除原則」, 係指將具有證據價值或
    真實之證據因取得程序之違法, 予以排除之法則。私人之錄
    音、錄影行為所取得之證據, 應受刑法第315 條之1 與通訊
    保障及監察法之規範, 私人違反此規範所取得之證據, 固應
    予排除。惟依通訊保障及監察法第29條第3 款之規定「監察
    者為通訊之一方或已得通訊之一方事先同意, 而非出於不法
    目的者, 不罰」, 故通訊之一方非出於不法目的之錄音, 所
    取得之證據, 即無證據排除原則之適用, 最高法院94年台上
    字第716 號判決可資參照。本案告訴人於案發後以電話向被
    告質問其存款流向所為之錄音, 其通訊之一方即為告訴人,
    而其錄音之舉止乃在保存證據, 並非出於不法, 故此項錄音
    應有證據能力。而臺灣屏東地方法院檢察署檢察事務官依此
    錄音所製作之譯文, 為派生證據（最高法院94年度台上字第
    1270號判決參照）, 因當事人對其內容並未爭執或聲明異議
    , 故應亦有證據能力。
貳、實體部分:
一、訊據被告固坦認曾保管乙○○所有之上開存摺、印章及提款
    卡, 亦坦承曾於附表所示之日期及地點, 以同附表所示之方
    法, 自乙○○之存款帳戶領取現金, 或將乙○○帳戶內之存
    款匯入被告自己之帳戶內, 惟矢口否認有行使偽造私文書、
    詐欺取財及以不法方法由自動付款設備取得他人金錢之犯行
    , 辯稱: 我領錢之前都有經過乙○○同意, 而且是乙○○叫
    我去領的, 我領到的錢都已經交給乙○○云云。經查:
    (一)首開事實業據告訴人乙○○於偵查及本院審理中結證屬實
      , 並有告訴人提出之存摺影本（94年他字第1051號卷第4
      、5 頁）、陽信銀行自由分行函附之取款條影本及匯款單
      影本共16張（本院卷第26頁至第43頁）、該銀行自由分行
      94年11月8 日陽信自由字第9400000055號函及函附之存款
      送款單影本2 紙（94年他字第1051號卷第32頁）、陽信銀
      行屏東分行94年12月23日陽信屏東字第940205號函附之帳
      號00000000號被告帳戶明細1 紙（前揭卷第53頁）及中國
      國際商業銀行屏東分行函附之被告帳戶交易明細1 紙（前
      揭卷第56頁）在卷可憑。因告訴人上開帳戶中原有存款約
      2 百萬元, 嗣經被告多次領取後, 僅餘1,479 元。然告訴
      人僅對其中減少之122 萬元部分提出告訴, 並明白指稱其
      他93萬元是其託被告代領後交予告訴人, 或經告訴人同意
      後借予被告使用。可見告訴人已將帳戶中遭盜領之款項、
      借被告使用及託被告代領之款項明確區分, 並未一概推由
      被告承受。若其有意構陷被告, 大可趁告訴人無法說明存
      款流向之機會, 誣指其存款全數遭被告盜領, 是其證詞應
      可採信。
    (二)被告雖於本院審理中否認犯行, 辯稱其領錢及匯款之行為
      , 均出自告訴人指示, 且已將領得之金錢交付告訴人云云
      。然此與其在偵查中所言「因為乙○○說他帳戶的錢我可
      以隨便領, 我們二個同居, 錢都會一起用, 所以我要用錢
      就自己去領。（檢察事務官問：轉帳有無經乙○○同意？
      ）沒有, 因為我們已像是夫妻關係。」等語相互矛盾, 故
      其辯詞之真實已有可疑。再者, 被告若係受告訴人指示而
      領取存款, 並已交付告訴人, 則衡情其應將領得之現金逕
      行交付告訴人, 或轉入告訴人之金融帳戶或告訴人指定之
      金融帳戶中, 以便利告訴人使用。惟被告並未提出任何證
      據證明其將領得之現金交付告訴人, 且被告於附表編號4
      、5 、12、13、14所載時、地, 自告訴人乙○○之帳戶領
      出現金後, 竟旋即匯入自己在陽信銀行自由分行及中國國
      際商業銀行屏東分行開設之存款帳戶內（本院卷第26頁至
      第43頁陽信銀行自由分行函附之取款條、匯款單影本, 及
      94年他字第1051號卷第32頁所附送款單影本參照）, 此對
      其辯稱之目的而言, 實屬迂迴周折, 明顯違背一般人受託
      行事之常理。而被告事後是否果將匯款提出交予告訴人,
      亦無從查證, 故其辯稱係受告訴人委託領款或匯款云云,
      尚難採信。
    (三)被告於本院審理時雖又改稱其與告訴人同居, 有事實上夫
      妻之關係, 其對告訴人存款之使用, 已經告訴人概括授權
      , 並聲請本院傳喚證人即被告之子甲○○○到庭作證。然
      被告此項辯詞已為告訴人否認, 且告訴人案發後, 曾以電
      話向被告質問其存款流向, 被告在對話中, 均以未曾詳細
      記錄為由, 虛應告訴人（94年他字第1051號卷第16頁至第
      23 頁 之電話譯文參照）, 並未以其係為支出同居之生活
      費用而領款, 或已將領得款項交付告訴人為抗辯。被告在
      對話中亦僅對告訴人言及「你『阿來』跟我這麼久的『朋
      友』... 」、「我想說喔, 做『朋友』給你說不要那個,
      所以我才會跟你變號碼... 」（94年他字第1051號卷第20
      頁、第21頁錄音譯文參照）, 並未以夫妻相稱, 兩人間之
      對話, 亦無夫妻或情侶間之親密感, 故尚難採信被告此部
      分辯詞。此外, 證人甲○○○雖於本院審理中證稱被告曾
      於94年間與告訴人同居, 但僅係聽聞被告陳述（本院卷第
      99頁筆錄背面參照）, 且其所證被告日常用品及被告保管
      之告訴人存摺均放置在證人甲○○○居所, 而非告訴人住
      處, 被告近5 年來均與證人甲○○○同住, 2 、3 天才去
      告訴人家1 次等情（本院卷第99頁筆錄參照）, 亦與一般
      人同居之情形有異, 因此, 洵難由其證詞推論被告與告訴
      人間有同居關係, 更遑論被告已得被害人之概括授權, 得
      逕行使用告訴人之存款。
    (四)因被告曾有領取告訴人存款或將告訴人存款轉入自己帳戶
      之行為, 卻查無證據證明其已獲得告訴人授權, 復查無證
      據證明其曾將領出之現金交付告訴人, 自無從對其為有利
      之認定, 本件事證堪認已臻明確。
二、按行為後法律有變更者, 適用行為時之法律。但行為後之法
    律有利於行為人者, 適用最有利於行為人之法律, 刑法第2
    條第1 項定有明文。查被告行為後, 刑法業已修正, 並由總
    統以華總一義字第09400014901 號令公布自95年7 月1 日施
    行。刑法施行法亦於95年6 月14日由總統公布, 於95年7 月
    1 日施行。因修正後之刑法第2 條第1 項規定, 係規範行為
    後法律變更所生新舊法律比較適用之準據法, 於刑法修正施
    行後, 應適用修正後刑法第2 條第1 項之規定為「從舊從輕
    」之比較。而於比較時, 則應併就罪刑有關之共犯、未遂犯
    、想像競合犯、牽連犯、連續犯、結合犯, 以及累犯加重、
    自首減輕暨其他法定加減原因（如身分加減）與加減比例等
    一切情形, 本於統一性及整體性原則, 綜其全部罪刑之結果
    而為比較（最高法院95年5 月23日刑事庭第8 次會議決議參
    照）。本件所涉法律之變更部分, 計有下列數項：
    (一)刑法第339 條第1 項及同法第339 條之2 第1 項之法定刑
      ：修正後刑法第33條第5 款規定: 「罰金: 新臺幣1,000
      元以上, 以百元計算之。」, 修正前之刑法同條款則規定
      : 「罰金：1 元以上」（依罰金罰鍰提高標準條例第1 條
      規定應為銀元10元, 即新臺幣30元）。故依修正後之規定
      , 刑法第339 條第1 項及同法第339 條之2 第1 項之法定
      罰金刑下限均已經提高, 新舊法比較結果, 以修正前之舊
      法對被告較為有利。
    (二)刑法第56條連續犯之規定: 按刑法第56條有關連續犯之規
      定, 業於修正後刪除。此項刪除雖非犯罪構成要件之變更
      , 但足以影響行為人應受刑罰之法律效果。蓋被告連續數
      行為而犯同一罪名者, 依修正前之規定, 以一罪論, 僅加
      重其刑至二分之一, 惟依修正後之規定, 需分論併罰, 故
      仍屬法律有變更, 且依此比較結果, 顯以適用舊法對被告
      較為有利。
    (三)刑法修正前後, 宣告多數有期徒刑者, 均為於各刑中之最
      長期以上, 各刑合併之刑期以下, 定其刑期。惟修正前係
      規定合併刑期不得逾20年, 修正後則延長至30年, 修正後
      之規定並未有利於被告, 依刑法第2 條第1 項前段規定,
      仍應適用行為時即修正前之規定定其應執行之刑。
    (四)經綜合比較新舊刑法之規定後可知, 修正後之刑法規定並
      未有利於被告, 依刑法第2 條第1 項前段規定, 仍應適用
      被告行為時之刑法規定處斷, 合先敘明。
三、核被告丙○○偽造取款條向銀行領取告訴人存款之行為, 係
    犯刑法第216 條、第210 條之行使偽造私文書罪及修正前刑
    法第339 條第1 項之詐欺取財罪; 被告以告訴人之提款卡及
    密碼由提款機領取告訴人存款之行為, 則係犯刑法第339 條
    之2 第1 項之以不法方法由自動付款設備取得他人之物罪。
    公訴意旨雖未提及被告所犯之詐欺取財罪罪名, 惟該部分事
    實業已記載在起訴書之犯罪事實欄內, 故認已有起訴, 本院
    應予審理。又被告在銀行取款條上偽造告訴人署名及印文之
    行為, 乃偽造私文書之階段行為; 其偽造私文書之低度行為
    則為行使偽造私文書之高度行為所吸收, 均不另論罪。被告
    前後多次行使偽造私文書之行為、詐欺取財之行為及以不法
    方法由提款機領款之行為, 時間緊接, 所犯個別罪名相同,
    顯係出於概括犯意反覆為之, 均為連續犯, 爰就所犯上開3
    罪依修正前刑法第56條之規定各以一罪論, 並加重其刑。被
    告以一連續行為同時犯行使偽造私文書罪及詐欺取財罪, 為
    想像競合, 應從一重之連續行使偽造私文書罪處斷。其所犯
    連續行使偽造私文書罪及連續以不法方法由自動付款設備取
    得他人之物罪兩罪間, 犯意各別, 罪名不同, 應分論併罰。
    爰審酌被告之智識程度、曾於68年間有賭博犯罪之前科（不
    致使本件構成累犯, 卷附臺灣高等法院被告前案紀錄表參照
    ）, 本件犯罪之動機、目的、手段、與告訴人之關係, 犯罪
    所得利益多達122 萬、告訴人受損程度非輕、惟告訴人將存
    摺及印章交付被告保管, 又未施加任何管制, 使被告輕易取
    得犯罪機會, 亦有可議之處, 被告事後否認犯行, 尚未賠償
    告訴人損失以達成和解等一切情狀, 各量處如主文所示之刑
    , 並合併定其應執行之刑, 以資懲儆。被告於附表所示文書
    上偽造之乙○○簽名及印文, 均應依法宣告沒收。
四、據上論斷, 應依刑事訴訟法第299 條第1 項前段, 刑法第2
    條第1 項前段、第55條、第216 條、第210 條, 修正前刑法
    第339 條第1 項、第339 條之2 第1 項、第56條、第51條第
    5 款、第219 條, 判決如主文。
中　　華　　民　　國　　96　　年　　5 　　月　　30　　日
                  刑事第四庭    審判長法  官  莊鎮遠
                                      法  官  劉敏芳
                                      法  官  王以齊
附表
┌─┬──────┬────┬─────────────────┐
│編│日       期 │金額（新│        方           式           │
│號│            │台幣）  │                                  │
├─┼──────┼────┼─────────────────┤
│1 │94年2 月17日│15萬元　│在取款條上偽造乙○○簽名1 枚及印文│
│  │            │        │1 枚向陽信銀行自由分行詐領現金。  │
├─┼──────┼────┼─────────────────┤
│2 │94年2 月21日│20萬元  │在取款條上偽造乙○○之印文1 枚向陽│
│  │            │        │信銀行自由分行詐領現金。          │
├─┼──────┼────┼─────────────────┤
│3 │94年2 月21日│15萬元  │同上。                            │
├─┼──────┼────┼─────────────────┤
│4 │94年2 月23日│10萬元  │在取款條上偽造乙○○之簽名1 枚及印│
│  │            │        │文1 枚向陽信銀行自由分行詐領現金後│
│  │            │        │, 轉匯入被告在陽信銀行屏東分行第57│
│  │            │        │42-4536 號帳戶內。                │
├─┼──────┼────┼─────────────────┤
│5 │94年3 月3 日│8萬元   │在取款條上偽造乙○○之印文1 枚, 向│
│  │            │        │陽信銀行自由分行詐領現金後轉匯入被│
│  │            │        │告在中國國際商業銀行第00000000000 │
│  │            │        │號帳戶內。                        │
├─┼──────┼────┼─────────────────┤
│6 │94年3 月3 日│1千元   │以提款卡及密碼輸入提款機內詐領現金│
├─┼──────┼────┼─────────────────┤
│7 │94年3 月11日│3萬元   │同上。                            │
├─┼──────┼────┼─────────────────┤
│8 │94年3 月11日│1千元   │同上。                            │
├─┼──────┼────┼─────────────────┤
│9 │94年3 月14日│3萬8千元│在取款條上偽造乙○○之簽名1 枚及印│
│  │            │        │文1 枚向陽信銀行自由分行詐領現金。│
├─┼──────┼────┼─────────────────┤
│10│94年3 月16日│7萬元   │同上。                            │
├─┼──────┼────┼─────────────────┤
│11│94年3 月22日│15萬元  │在取款條上偽造乙○○之印文1 枚向陽│
│  │            │        │信銀行自由分行詐領現金。          │
├─┼──────┼────┼─────────────────┤
│12│94年3 月24日│5萬元   │在取款條上偽造乙○○之簽名1 枚及印│
│  │            │        │文1 枚, 向陽信銀行詐領現金後, 轉匯│
│  │            │        │入被告中國國際商業銀行第0000000000│
│  │            │        │7 號帳戶內。                      │
├─┼──────┼────┼─────────────────┤
│13│94年3 月24日│9萬元   │在取款條上偽造乙○○之簽名1 枚及印│
│  │            │        │文1 枚詐得現金後, 轉匯入被告陽信銀│
│  │            │        │行屏東分行第0000-0000 號帳戶內。  │
├─┼──────┼────┼─────────────────┤
│14│94年3 月24日│5萬元   │在取款條偽造乙○○之簽名1 枚及印文│
│  │            │        │1 枚, 向陽信銀行自由分行詐得現金後│
│  │            │        │轉匯入被告中國國際商業銀行第      │
│  │            │        │00000000 000號帳戶內。            │
├─┼──────┼────┼─────────────────┤
│15│94年4 月1 日│3萬元   │以提款卡及密碼輸入提款機內詐領現金│
├─┼──────┼────┼─────────────────┤
│16│94年4 月1 日│2萬元   │同上。                            │
├─┼──────┼────┼─────────────────┤
│17│94年4 月20日│1萬元   │在取款條上偽造乙○○之簽名1 枚及印│
│  │            │        │文1 枚向陽信銀行自由分行詐領現金。│
├─┴──────┼────┼─────────────────┤
│合計            │122萬元 │偽造簽名共計8 枚, 偽造印文共計12枚│
└────────┴────┴─────────────────┘
以上正本證明與原本無異。
如不服本判決應於收受本判決送達後十日內向本院提出上訴書狀,
其未敘述上訴理由者,並得於提起上訴後十日內向本院補提理由
書狀（均須按他造當事人之人數附繕本）「切勿逕送上級法院」
                                書記官  盧姝伶
中　　華　　民　　國　　96　　年　　5 　　月　　29　　日
